【裁判字號】    95,交聲,429
【裁判日期】    950802
【裁判案由】    違反道路交通管理處罰條例聲明異議
【裁判全文】
臺灣臺北地方法院交通事件裁定         95年度交聲字第429號
原處分機關  臺北市交通事件裁決所
異  議  人
即受處分人  乙○○
上列異議人即受處分人因違反道路交通管理處罰條例案件，對於
臺北市交通事件裁決所中華民國九十五年五月三日以北市裁二字
第裁二二－Ｃ00000000號所為之處分（原舉發案號：臺
北縣政府警察局北縣警交字第Ｃ00000000號），聲明異
議，本院裁定如下：
    主    文
原處分撤銷。
乙○○汽車駕駛人，行經有燈光號誌管制之交岔路口闖紅燈，處
罰鍰新臺幣貳仟柒佰元，並記違規點數點。
    理    由
一、本件異議意旨略以：異議人即受處分人乙○○於民國九十五
    年四月三日下午三時許，駕駛車牌號碼ＤＥ－六七０一號自
    用小客車由臺北縣金山鄉往石門方向行駛，途中遭員警攔停
    要求出示行照、駕照以供查核，原以為該員警係在執行例行
    路檢，未料竟遭員警製單舉發異議人有於臺北縣金山鄉中角
    國小前闖越紅燈之違規行為，經其當場提出異議表明並無闖
    越紅燈情事，仍未為員警所採。惟上開時日該時段之行車管
    制號誌應是閃光狀態，且經異議人嗣後重返為警攔停舉發地
    點勘查結果，其遭員警攔停舉發之處並無國小，何來於中角
    國小前違規闖越紅燈可言。再者，該處係一彎路，以員警當
    日所在位置而言，員警視線僅及於指示與其對向行駛車輛之
    號誌，無法正確判斷其所行駛方向之車輛有無闖越紅燈。經
    向原處分機關臺北市交通事件裁決所陳述後，原處分機關仍
    認異議人有闖越紅燈之違規行為，並依違反道路交通管理處
    罰條例第五十三條第一項規定，裁處異議人罰鍰新臺幣（下
    同）二千七百元，並依同條例第六十三條第一項規定，記違
    規點數三點。為此，聲明異議云云。
二、按道路交通管理處罰條例本質上係屬行政罰而非刑罰，該條
    例本身雖未設有法律變更比較之規定。惟九十四年二月五日
    公布施行之行政罰法，係屬行政罰之基本法，而道路主管機
    關依據道路交通管理處罰條例規定，對於人民因違反該條例
    所定之行政法上義務所為之罰鍰、吊扣駕駛執照等裁罰，自
    屬行政罰之一種，而有行政罰法規定之適用。準此，道路交
    通管理處罰條例修正者，主管機關當依行政罰法第五條規定
    ：「行為後法律或自治條例有變更者，適用行政機關最初裁
    處時之法律或自治條例。但裁處前之法律或自治條例有利於
    受處罰者，適用最有利於受處罰者之規定。」所揭示之原則
    ，比較修正前後道路交通管理處罰條例定之。茲查：道路交
    通管理處罰條例業於九十四年十二月二十八日修正公布，並
    經行政院命令定自九十五年七月一日起施行，就有關闖越紅
    燈之違規行為，修正後該條例第五十三條規定，係將修正前
    該條例第五十三條：「汽車駕駛人，行經有燈光號誌管制之
    交岔路口闖紅燈者，處新臺幣一千八百元以上五千四百元以
    下罰鍰。」之規定，移列為同條第一項，並增訂第二項：「
    前項紅燈右轉行為者，處新臺幣六百元以上一千八百元以下
    罰鍰。」規定，汽車駕駛人行經有燈光號誌管制之交岔路口
    闖紅燈者，依修正前、後之法定罰鍰均為處一千八百元以上
    五千四百元以下，而汽車駕駛人有第五十三條所列情形者，
    除依原條款處罰鍰外，無論依修正前或修正後同條例第六十
    三條第一項第三款規定，均係記違規點數三點，亦無不同。
    準此，揆諸前揭規定與說明，自應適用行政機關最初裁處時
    之法律，亦即修正前道路交通管理處罰條例第五十三條、第
    六十三條第一項第三款規定予以裁處。
三、訊據異議人即受處分人乙○○固坦承有於上開時、地駕駛上
    開自用小客車為警攔停舉發闖越紅燈之事實，然矢口否認有
    何違規行為，辯稱：為警攔停舉發附近並無中角國小，且該
    處為一彎路，值勤員警當日所在位置，僅得見該行車管制號
    誌指示與其對向行駛車輛之號誌顯示狀態，無法正確判斷其
    所行駛方向之車輛有無闖越紅燈云云。然查：
  (一)異議人上開違規事實，業據證人甲○○亦即舉發本件違反道
    路交通管理事件之臺北縣政府警察局金山分局中角派出所警
    員於本院訊問時結證稱：「當時我是執十四時到十六時的護
    童及防制車禍的勤務，異議人闖的紅燈是設在中角國小大門
    口的地方，我是站在過了號誌前方約三十公尺處的路邊，看
    到當事人所駕的自小客車在燈號變換為紅燈之後，還闖紅燈
    ，所以我就攔停他開單舉發。」、「（你認為異議人闖越紅
    燈的號誌燈，平常的作動方式是幾時相？）三時相，時段是
    設定的，早上六時到八時上課時間及十四時到十六時下課時
    間是設訂為三時相紅綠燈，其他時間為閃光黃燈。」等語綦
    詳，證人甲○○上開所證關於中角國小前燈光管制號誌之作
    動方式，復核與臺北縣政府警查局金山分局九十五年四月二
    十五日北縣警金交裁字第０九五０００六三九四號函之函覆
    說明相符，此有該函文一份在卷可稽，至異議人於本院訊問
    時提出照片所指之交岔路口以及為警攔停舉發地點，則係在
    自臺北縣金山鄉往石門鄉方向行駛，尚未抵達中角國小前，
    通往法鼓山之路口處，而非通過中角國小後證人甲○○於上
    開時間值勤時攔停舉發異議人之地點，且該路段係一直路等
    情，亦經證人甲○○於本院訊問時證述無訛，並有證人甲○
    ○所當庭繪製之現場相關位置圖一份及沿臺北縣金山鄉往石
    門鄉之行駛方向，自異議人所指之攔停舉發地點亦即法鼓山
    路口處起至渠於上開時間值勤攔停舉發異議人之正確地點止
    所連續拍攝之該路段現場及燈光管制號誌設置狀況之照片十
    六張附卷可按，再者，證人甲○○警員製單舉發異議人上開
    違反道路交通管理事件之違規行為，本質上為行政處分，係
    公務員基於職務上之權力，依法就特定具體事件所為具公法
    上效果之行政行為，基於公務員為公法上行為具有公信力之
    原則，該行政行為當可被推定為真正，該據以依法處分之事
    實認定亦為正確無誤，據此，足徵證人甲○○上開所證各節
    符實可採。
  (二)反觀異議人就其究係如何確認其於上開時間為警攔停之地點
    ，非在中角國小前，而係在其所提出之照片中標示框框處一
    節，原於本院九十五年六月十九日訊問時供稱：「（你事後
    如何確認你被舉發違規的路段是哪個路段？）我是利用房子
    的特徵來找的，我被攔下來的地方有個矮房子，旁邊有個空
    地。」、「我看到那個矮房子就確認是那個地方。」云云，
    嗣於本院九十五年七月二十四日訊問時，又改稱：「（你被
    攔停舉發時有特地去記如你所提照片所示矮房子的門牌號碼
    嗎？）有，十八號。」、「（你後來返回舉發地點去照照片
    時，是循門牌號碼去找還是認房子的特徵？）二者都有。」
    云云，先後供述不一，互異其詞，經質之何現此情時，始於
    本院訊問時坦稱其係在為警攔停舉發後，事後返回上開路段
    拍照存證時，始特地記下該處之門牌號碼等語在卷，參以異
    議人於上開時、地為警攔停時，僅係適逢前往附近遊玩行經
    該處之事實，亦經異議人自承在卷，而上開路段兩旁之房屋
    ，一旁留有空地之舊式平房，非僅有異議人所提照片中所示
    地點一處而已，證人甲○○所提照片中之交通稽查地點處，
    亦同有異議人所指一旁留有空地之舊式平房之特點，以異議
    人係一非在該處土生土長抑或在該處工作熟稔周邊路況之遊
    客，實難想像異議人僅憑其所述之「我被攔下來的地方有個
    矮房子，旁邊有個空地。」之印象，即可在事後返回上開路
    段時，輕易指出遭警攔停舉發之正確地點，此觀諸異議人所
    提出之照片及證人甲○○所提出之照片即明，況若異議人所
    辯其在為警攔停當時，即已特定記下遭警攔停舉發地點旁房
    屋之門牌號碼云云為真，則異議人於具狀提出本件異議時以
    及本院第一次訊問時，自可明確標示或陳述該處之門牌號碼
    ，以資識別，要無疏未於聲明異議狀中所示之「員警值勤地
    點」處載明，經本院第一次訊問時質之如何確認該處即係遭
    警攔停舉發地點時，猶未提及於此，仍陳稱其係依上開房屋
    特徵予以判別云云之理可言。是以，異議人於本院訊問時辯
    稱其為警攔停舉發之地點並非在中角國小前云云，要屬事後
    編撰之詞，委難採信。堪認本件攔停舉發地點即係如證人甲
    ○○上開所證，係在過了中角國小後約三十公尺處無誤。又
    以異議人對於其於上開時、地為警攔停舉發時，其行經該處
    之燈光管制號誌顯示狀態為何，時稱：「當日該時段應是『
    閃光』，何來闖紅燈。」云云，時稱；「（你確定你在完成
    通過這個交岔路口後，這個號誌還是綠燈嗎？）應該是。」
    、「是綠燈‧‧‧」云云，互核不符，有聲明異議狀及本院
    九十五年六月十九日訊問筆錄一份在卷足憑，再酌之異議人
    無論係在具狀提出本件異議時，抑或係在本院訊問時，對於
    其在駕車行經中角國小大門前之違規地點時，該處行車管制
    之顯示狀態，均以「應該是‧‧‧」之不確定語氣予以陳述
    之情，難認異議人嗣於本院訊問時指稱其可確認在其駕車通
    過上開違規地點路口時，該處燈光管制號誌確為綠燈云云屬
    實可採。準此，堪認異議人辯稱其於上開時、地為警攔停時
    ，並無闖越紅燈直行之情事云云，不足採信。
四、綜上所述，異議人上開所辯，均無可採，其確有於上開時間
    駕駛上開自用小客車行經上開設有燈光號誌管制之中角國小
    前違規紅燈直行之事實，洵堪認定。原處分機關認異議人有
    上開違規行為，予以裁罰，原非無據。然原處分機關於九十
    五年五月三日裁處時，道路交通管理處罰條例第五十三條規
    定，固業經修正，然尚未經行政院命令定施行日期，已如前
    述，是原處分機關逕依裁處時尚未施行之修正後道路交通管
    理處罰條例第五十三條第一項規定予以裁罰，顯有未洽。職
    是，異議人之異議雖無理由，惟原處分機關之裁決既有上揭
    可議之處，依法自屬無可維持，應由本院予以撤銷，並就異
    議人上開違規行為，依修正前道路交通管理處罰條例第五十
    三條、第六十三條第一項第三款、違反道路交通管理事件統
    一裁罰基準及處理細則第四十四條第一項、違反道路交通管
    理事件統一裁罰基準表之規定，自為裁定如主文第二項所示
    。
據上論斷，應依道路交通案件處理辦法第二十條前段、道路交通
管理處罰條例第八十七條第二項，裁定如主文。
中    華    民    國    95    年    8     月    2     日
                        臺灣臺北地方法院交通法庭
                            法  官  吳麗英
以上正本證明與原本無異。
如不服本裁定，應於送達後五日內，向本院提出抗告狀。
                            書記官  田華仁
中    華    民    國    95    年    8     月    15    日


司法院資訊處製作；財團法人民間司法改革基金會備份。
